【裁判字號】    99,上更(一),383
【裁判日期】    991026
【裁判案由】    毒品危害防制條例
【裁判全文】
臺灣高等法院刑事判決             99年度上更(一)字第383號
上  訴  人
即  被  告  甲○○
選任辯護人  李銘洲律師
上列上訴人因違反毒品危害防制條例案件，不服臺灣板橋地方法
院96年度訴字第2173 號，中華民國97年5月20日第一審判決（起
訴案號：臺灣板橋地方法院檢察署96年度偵字第8510號），提起
上訴，經判決後，由最高法院發回更審，本院判決如下：
    主  文
原判決撤銷。
甲○○販賣第二級毒品，處有期徒刑柒年陸月。扣案之第三級毒
品愷他命（驗餘總淨重伍佰零玖點陸玖公克）、用於包裝該第三
級毒品之包裝袋捌只、NOKIA牌行動電話壹支（含門號0000
000000號SIM卡壹張）、分裝用塑膠罐壹個、分裝袋壹佰
零陸個及臺北富邦銀行忠孝分行（帳號00000000000
0）存摺壹本均沒收，未扣案販賣毒品所得新臺幣參仟參佰元沒
收，如全部或一部不能沒收時，以其財產抵償之。
甲○○被訴於民國九十五年八月間某日至九十五年十一月間某日
販賣第二級毒品、第三級毒品予張紋綾部分均無罪。
    事  實
一、甲○○明知MDMA（即「3,4-亞甲基雙氧甲基安非他命」，俗
    稱搖頭丸 ）及愷他命（Ketamine，俗名K他命）、硝甲西泮
    （Nimetazepam，俗名一粒眠 ）分別係毒品危害防制條例所
    列管，不得販賣之第二級及第三級毒品，竟基於以營利販賣
    第二級、第三級毒品之犯意，以其所持用之0000000000號行
    動電話門號及其所有之行動電話一支，作為其與購買搖頭丸
    、K他命及一粒眠者交易時之聯絡工具，於民國95年12 月中
    旬某日，張紋綾撥打甲○○持用之0000000000號行動電話聯
    絡購買搖頭丸、K他命、一 粒眠事宜，甲○○允諾出售後，
    即委由不知情之姓名年籍不詳友人，將搖頭丸6顆、K他命 2
    包及一粒眠10顆（共計新臺幣3,300 元）帶到臺南縣交予張
    紋綾。張紋綾於收受毒品交付後，即以匯款方式將購買毒品
    之價款匯至甲○○申辦之臺北富邦銀行忠孝分行帳號000000
    000000之帳戶內。嗣於95 年12月28日下午2時45分許，張紋
    綾為警在其位於臺南縣永康市○○○路266巷9號9樓之2住處
    ，查扣其上揭向甲○○購買施用剩餘之搖頭丸4顆、K他命 1
    包及一粒眠5顆。警方又於96 年4月13日上午8時許，持搜索
    票至甲○○上揭住處執行搜索，並扣得甲○○所有備供出售
    之K他命8包（驗餘總淨重509.69公克），及供上述販賣毒品
    所用之門號0000000000 之行動電話（含SIM卡1張）1支、臺
    北富邦銀行忠孝分行存摺（帳號000000000000）1本。
二、案經臺北市政府警察局報請臺灣板橋地方法院檢察署檢察官
    偵查起訴。
    理  由
甲、程序方面：
一、證人張紋綾於偵查中之證詞，上訴人即被告甲○○及辯護人
    均未於本院言詞辯論終結前聲明異議，依刑事訴訟法第 159
    條之5第2 項、第1項規定，視為同意作為證據。且經本院審
    酌上揭證據，已經具結，偵訊筆錄作成之情況，亦屬適當，
    核無非出於自由意願而為陳述或遭違法取證及顯有不可信之
    情況，亦無證據力明顯過低之情形，復經原審於審判期日就
    上開證據進行調查、辯論，應均有證據能力。
二、證人張紋綾雖於96年5 月15日偵查中及原審審理時均證稱：
    伊在92年底在臺北讀書時與被告交往，後因個性不合分手，
    94年伊畢業後回南部，雙方偶爾以電話聯絡，伊95年11、12
    月匯款予被告，係因伊之前在臺北讀書租房子有跟被告借錢
    ，待伊回南部工作時才還被告，因伊在警詢很緊張，且被告
    向伊催討錢催得很緊，伊才說向被告買毒品，伊不知自己在
    講什麼云云（見偵卷第164至166 頁、原審卷第156至163頁）
    ，核與其於警詢時證稱：伊於95年12月中旬，有撥打000000
    0000 行動電話向被告購買毒品搖頭丸、K他命及一粒眠等語
    不符（見偵卷第192 頁）。而證人張紋綾已證稱警詢時警員
    並未以威脅、利誘等手段逼迫其陳述（原審卷第161 頁），
    即使其因為警查獲持有毒品而內心緊張、恐懼，亦僅係其個
    人因素，且其於警詢時有全程錄音，警方問話態度平和，證
    人張紋綾均自行陳述，應答語態自然，且警詢時間之起迄乃
    自95年12月28日下午4時25分起至同日下午5時52分止，並無
    違反法定障礙事由期間不得詢問及禁止夜間詢問之規定等情
    ，有原審勘驗筆錄附卷可憑（見原審卷第71至92頁），應認
    證人張紋綾警詢筆錄確係出於自由意志之任意性陳述。且證
    人張紋綾之警詢筆錄核與其於95年12月28日偵查中第一次證
    述內容相符（見偵卷第158至160頁）。其警詢時已就其向被
    告購買毒品之時間、種類、購買金額、毒品分量、被告託人
    交付方式、與被告聯繫之行動電話門號、其積聚金額後再匯
    入被告帳戶等若干細節明確證述，證人張紋綾嗣後雖改稱：
    係因被告一直向伊催錢，才說向被告買毒品云云，然此核與
    被告於偵訊時所稱：伊從95年8 月就沒有跟張紋綾聯絡等語
    （見偵卷第69頁），扞格不一。本院審酌證人張紋綾警詢時
    距案發時較近，且當時尚未詢問被告，證人張紋綾較不易匿
    飾及衡量其等間之利害關係，且無非出於自由意志之情形，
    其於警詢對其向被告購買毒品之上揭事由，皆分別描述詳細
    具體，相較其嗣於偵訊、原審上揭不一之證詞，應認其於警
    詢中所述具有較可信之特別情況，該陳述實為證明被告犯罪
    存否所必要，依刑事訴訟法第159條之2規定，應認證人張紋
    綾於警詢所述有證據能力。
三、下列所引用卷內之文書證據及物證之證據能力部分，並無證
    據證明係公務員違背法定程序所取得，檢察官、被告、辯護
    人等於本院亦均未主張排除下列文書證據及物證之證據能力
    ，且迄本院言詞辯論終結前均未表示異議，本院審酌前揭文
    書證據及物證並非公務員違背法定程序所取得，亦無刑事訴
    訟法第159條之4顯有不可信之情況，故下列文書及物證應均
    有證據能力。
乙、實體方面：
壹、有罪部分：
一、訊據被告甲○○雖坦承門號0000000000號行動電話為其所使
    用，其與張紋綾認識，確有收受張紋綾匯入其帳戶之款項之
    事實，但矢口否認有販賣第二級、第三級毒品之犯行，並辯
    稱：扣案毒品是伊買來自己施用，不是要販賣他人，伊沒有
    販賣毒品給張紋綾，伊曾於92、93 年間與張紋綾交往約3個
    月至半年，因伊劈腿而分手，當時有借錢給張紋綾，張紋綾
    95年匯款到伊帳戶是要還先前之借款云云。然查：
  (一)被告販賣搖頭丸、K他命及一 粒眠予張紋綾之事實，業據證
    人張紋綾於警詢時證稱：「（警方所查扣之搖頭丸、K 他命
    及一粒眠等毒品來源為何？）我偶爾會去臺北找朋友玩時認
    識一個叫『甲○○』的朋友，他二星期前叫別人送來臺南給
    我的，我主動提示儲存在手機內之『甲○○』男子電話0000
    000000號」、「（警方所查扣之毒品是不你向『甲○○』購
    買的？你於何時？何地？）是我二星期前撥打 00000000000
    行動電話號碼向他購買的，他就叫在臺南工作的朋友送下來
    給我，該次我以每顆300元代價購買6顆搖頭丸共1800元，另
    以每包600或700元不等代價購買2包K他命，另以每顆30元價
    格購買10顆一粒眠共300元，我是以ATM轉帳匯入他的戶頭內
    ，帳戶是我存在手機內的臺北富邦銀行000000000000號等語
    （見偵卷第19頁）。繼於95年12月28日偵查中證稱：扣案之
    搖頭丸、K他命、一 粒眠都是伊所有，是向臺北的朋友甲○
    ○買的等語明確（見偵卷第159 頁）。並有張紋綾行動電話
    內儲存被告手機號碼、帳號畫面所翻拍之照片2 幀及臺北富
    邦商業銀行股份有限公司函及各類存款歷史對帳單附卷可稽
    （偵卷第25頁、第46至53頁）。復有扣案之K他命8包、被告
    所有之臺北富邦銀行忠孝分行存摺（帳號000000000000） 1
    本（見偵卷第45頁至第46 頁）、門號0000000000行動電話1
    支（含SIM卡1 張）扣案可資佐證。又扣案之K他命經送檢驗
    結果檢出三級毒品愷他命成分，亦有內政部警政署刑事警察
    局96年5月8日刑鑑字第0960055686號鑑定書在卷可憑（見偵
    卷第172頁）。
  (二)辯護人雖辯護稱：張紋綾因被告另交女友，且又向其討債，
    才故意誣陷被告云云；而證人張紋綾於96年5 月15日偵查中
    及原審審理時亦均改稱：伊匯給被告的錢，是伊之前在臺北
    讀書租房子時向被告借的，共欠4、5萬元，因伊以前不會再
    跟被告見面，他之前又跟伊催錢，所以伊才在警詢、偵查初
    訊時亂講云云。然依被告於警詢時供稱：張紋綾是伊前女友
    ，很久以前與她在一起過，沒有仇恨及糾紛，她之前向伊借
    過錢，但借幾次、借多少錢伊忘了，沒有詳細去記（見偵卷
    第13頁）；於偵查中供稱：張紋綾是伊之前的女友，伊從95
    年8月就沒有跟她聯絡，怎麼可能賣毒品給她（見偵卷第 69
    頁）；又於本院前審陳稱：伊與張紋綾於92、93年交往，跟
    她在一起只有3 個月到半年，她向他借錢時，她在讀書沒工
    作，她94年讀書畢業，因伊跟張紋綾時有劈腿才分手，所以
    伊並沒有一直催她還錢云云（見本院前審卷第69頁）。辯護
    人上揭辯詞及證人張紋綾上揭翻異證詞，核與被告上揭陳述
    內容不符。且被告既與張紋綾於93、94年即分手，張紋綾並
    於94年間回南部工作，被告自承與張紋綾無恩怨嫌隙，何況
    張紋綾於95年12月28日為警查獲時已供出其另一毒品來源者
    為涂文正，其殊無僅因緊張、壓力或被告結交女友而故意攀
    誣構陷被告於販賣毒品重罪之可能。再者，被告既自承其於
    95 年8月間起就沒再跟張紋綾聯繫，卻又無法確定其對張紋
    綾借款債權之金額，則張紋綾何以就93、94年對被告借款之
    債務，於被告未聯繫且不確定借款金額之情況下，遲至95年
    11月、12月間才匯款返還？在在均悖於常情，均殊難採信。
    另證人即被告同居女友劉毅庭雖於原審證稱：被告有經常打
    電話給張紋綾催討借款，因他接電話時，她會問他是誰，他
    說是他之前女友，因有金錢上問題，跟她要錢云云（見原審
    卷第188 頁），惟其僅係單方聽聞被告所述，證人劉毅庭並
    無法確定與被告通話之對象是否究為張紋綾，故其證詞無足
    為被告有利之認定。
  (三)辯護人再辯護稱：張紋綾自94年9月向涂文正買毒品，2人極
    為熟識，買賣毒品管道暢通，何需再向遠在臺北之被告購買
    毒品云云。然證人張紋綾於警詢陳稱：伊自94年9 月起開始
    向臺南的涂文正購買毒品搖頭丸及K 他命，伊都以手機撥打
    他0000000000號行動電話約定購買毒品數量、交易時間、地
    點，交易地點大多是開元路附近和國賓影城後面超商附近，
    他賣搖頭丸每顆400至500元不等、K他命每包1千元、一粒眠
    每顆50元等語（見原審卷第82至87頁）；又於偵查中證稱：
    伊從94年9月間至95年7月初，向涂文正購買10幾次毒品，搖
    頭丸買3、4次，每顆400至500元，K他命共買8、9次，每包1
    千元，94年9 月間向他買1次一粒眠，每顆50元，搖頭丸K他
    命有時一起買，有時分開買，伊後來已不與涂文正聯絡，因
    他做人很現實，品性不好，做人不老實，所以沒有再向他買
    和聯絡了等語（見偵卷第159至160頁）。顯見證人張紋綾於
    警詢時及偵查中既能明確陳稱其係自94年9月間至95年7月初
    ，多次在臺南向涂文正購買上揭毒品，並自95年8 月間至95
    年12月中旬，才向在臺北之被告購買毒品，其就分別向被告
    及涂文正購買毒品之聯絡電話、時間、價格、次數均具體一
    致詳述，已足可區辨。且觀諸被告販賣予張紋綾毒品之價格
    均較涂文正販售之價格便宜，其並與被告曾為男女朋友，對
    被告當有較高之信賴感及熟識度，故張紋綾於95年8 月間起
    ，捨涂文正轉向被告購買上揭毒品，並無矛盾之處。是辯護
    人上揭陳述，洵不足取。
  (四)辯護人又辯護稱：毒品交易一般均為現場以現金交易，豈可
    能用匯款，且待累積數次價金後才為支付云云。然依證人張
    紋綾上揭所述，被告大都托其不知情在臺南工作之友人帶毒
    品到臺南給張紋綾，被告唯恐其友人察覺有異，而要張紋綾
    以匯款方式給付價金，實有可能，亦屬合理。且被告與張紋
    綾既為前男女朋友，則被告基於過往情誼，寬待張紋綾至累
    積價金後才為支付，亦屬人之常情。是辯護人上揭陳述，尚
    不足採為被告有利之認定。
  (五)辯護人另辯護稱：張紋綾最後1次匯款金額，與其所稱95 年
    12月中旬某日所購買毒品之金額不符云云，惟依證人張紋綾
    與被告上揭交情及累積價金後才匯款支付等節觀之，證人張
    紋綾最後1 次匯款金額實有可能包含其過去買受但尚未完全
    支付之部分毒品價金。是故辯護人上揭陳述，尚憑採為有利
    於被告之認定。
  (六)販賣搖頭丸、K他命、一 粒眠等毒品，均係政府嚴予查緝之
    違法行為，非可公然為之，不論是瓶裝或塑膠袋包裝之毒品
    ，均可任意分裝或增減其分量，而每次買賣之價金，亦隨時
    隨雙方關係之深淺、當時之資料、需求程度及對行情之認知
    等因素，機動的調整，則無論以原包裝賣出或分裝後再出行
    賣之每包售價，均可因賺取價差而牟得利益，至為昭然。況
    販賣搖頭丸、K他命、一 粒眠均係政府嚴予查緝之犯罪，來
    源取得不易，凡為販賣之不法勾當者，苟無可圖，應無甘冒
    被查緝法辦重刑之危險，平白無端義務為該買賣之工作。被
    告與張紋綾僅為前男女朋友，已分手一年餘，平日並無往來
    ，被告苟無利得，豈會甘冒重刑之風險，供其等取得上揭毒
    品，並令不知情友人由臺北送至臺南交予張紋綾之理，是被
    告係以營利之犯意販賣搖頭丸、K他命、一 粒眠等毒品予張
    紋綾，當屬合理之認定。
  (七)綜上所述，被告所辯，應屬卸責飾詞，殊無可採。本案事證
    明確，被告犯行堪以認定。
二、按「行為後法律有變更者，適用行為時之法律。但行為後之
    法律有利於行為人者，適用最有利於行為人之法律」，刑法
    第2條第1項定有明文。查被告行為後，毒品危害防制條例部
    分條文業已修正，並經總統於98年5 月20日公布，惟本次修
    正條文，涉及多項授權法規修正或訂定，須有一定施行日期
    ，以完備相關法令修訂及行政作業程序，其主管機關法務部
    立法原意亦認為本次修正條文應回歸同條例第36條規定，自
    公布後6 個月施行（臺灣高等法院暨所屬法院因應新修正毒
    品危害防制條例施行法律問題研討會結論參照），即於98年
    11月20 日起施行，而按修正、施行前毒品危害防制條例第4
    條第2 項原規定：「製造、運輸、販賣第二級毒品者，處無
    期徒刑或七年以上有期徒刑，得併科新臺幣七百萬元以下罰
    金。」修正施行後之條文則規定：「製造、運輸、販賣第二
    級毒品者，處無期徒刑或7 年以上有期徒刑，得併科新臺幣
    一千萬元以下罰金」，其罰金上限由七百萬元修正提高為一
    千萬元之修正；又修正、施行前毒品危害防制條例第4條第3
    項原規定：「製造、運輸、販賣第二級毒品者，處五年以上
    有期徒刑，得併科新臺幣五百萬元以下罰金。」修正施行後
    之條文則規定：「製造、運輸、販賣第三級毒品者，處五年
    以上有期徒刑，得併科新臺幣七百萬元以下罰金」，其罰金
    上限由五百萬元修正提高為七百萬元之修正。是經比較修正
    前後之規定，以修正前毒品危害防制條例第4條第2 項、第3
    項之規定有利於被告，並據以論罪科刑。至於從刑之法律適
    用，本應從屬於主刑，亦應適用修正前之規定。
三、核被告販賣搖頭丸、K他命、一 粒眠等毒品予張紋綾之行為
    ，係犯修正前毒品危害防制條例第4條第2項販賣第二級毒品
    罪、第4條第3項販賣第三級毒品罪。被告於販賣第二級毒品
    搖頭丸前持有該毒品之低度行為，應為販賣之高度行為所吸
    收，不另論罪（另持有第三級毒品K他命、一 粒眠，被告行
    為時法無處罰，故無吸收關係）。被告利用不知情之不詳姓
    名年籍成年友人攜帶毒品至臺南交予張紋綾，為間接正犯。
    被告同時販賣搖頭丸、K他命、一 粒眠等毒品予張紋綾，係
    以一販賣毒品行為同時觸犯販賣第二級毒品及販賣第三級毒
    品罪，為想像競合犯，應依刑法第55條之規定從一重之販賣
    第二級毒品罪處斷。
四、原審以被告事證明確，據以論罪科刑，固非無見。惟查被
    告持有第三級毒品，行為時法無處罰明文，原審於理由欄仍
    敘明被告持有第三級毒品之低度行為，為販賣之高度行為所
    吸收，不另論罪，自有違誤。原審未於理由欄論述被告何
    以有事實欄所載販賣毒品營利意圖之依據，疏有遺漏。被
    告被訴尚有於95年8 月間某日至95年11月間某日販賣毒品予
    張紋綾之3、4次犯行，尚乏證據證明，要屬不能證明該部犯
    罪（其理由詳如後述），原判決認定被告前開部分成立販賣
    毒品犯行，且認應與本件犯行論以集合犯之包括一罪，尚有
    未合。毒品危害防制條例第18條第1 項前段，係針對查獲
    之「第一、二級」毒品諭知沒收銷燬之規定；同條例第19條
    第1項所定「供犯罪所用或因犯罪所得之物」，係指犯第4條
    至第9條、第12 條、第13條或第14條第1項、第2項之罪所用
    或所得之物，不包括「毒品本身」在內，自不得為第三級毒
    品之沒收依據，故同條例對於查獲之製造、運輸、販賣、意
    圖販賣而持有、以非法方法使人施用、引誘他人施用及轉讓
    第三級毒品之沒收，並無特別規定，如其行為已構成犯罪，
    則該毒品即屬不受法律保護之違禁物，應回歸刑法之適用，
    依刑法第38條第1項第1款之規定沒收（最高法院95年度臺上
    字第91 1號判決意旨參照）。原審就扣案之K他命8包，依毒
    品危害防制條例第18條第1 項前段規定，宣告沒收銷燬，容
    有不合。被告上訴猶執前詞否認犯罪，雖無理由，惟原判決
    既有上揭可議之處，自應由本院予以撤銷改判。爰審酌被告
    曾因施用毒品經觀察、勒戒，有本院被告前案紀錄表1 件附
    卷可稽，應知毒品對身心戕害甚巨，且為政府嚴令禁止販賣
    之違禁物，僅為貪慾圖利，遽為販賣毒品犯行，不僅助長毒
    品之泛濫，也嚴重戕害國人健康，犯後復否認犯行，毫無悔
    意，及其販賣數量、犯罪所得等一切情狀，量處如主文所示
    之刑。
五、扣案之第三級毒品K他命（驗餘總淨重509.69 公克），依毒
    品危害防制條例第11條之1 無正當理由，不得擅自持有規定
    ，係屬違禁物，應依刑法第38條第1項第1款規定宣告沒收。
    至包裝上揭扣案毒品之塑膠袋共計8 只、門號0000000000號
    行動電話1支（含SIM卡1張）為被告所有之物、臺北富邦銀
    行忠孝分行存摺（帳號000000000000）1 本、分裝用塑膠罐1
    個、分裝袋106 個，均係被告所有並持以供本案販賣毒品所
    用之物，均應依毒品危害防制條例第19條第1 項之規定宣告
    沒收。另被告本件犯罪所得部分，因證人張紋綾證稱：「我
    以每顆300元代價購買6 顆搖頭丸共1800元，另以每包600或
    700元不等代價購買2 包K他命，另以每顆30元價格購買10顆
    一粒眠共300元」，而證人張紋綾就購買K它命之確實價格無
    法確認，爰以最低額之一包K他命600元之價格計算被告販賣
    K他命所得，則被告販賣毒品所得價金共3300 元，雖未扣案
    ，惟此係被告販賣毒品所得財物，應依毒品危害防制條例第
    19條第1 項之規定，併予宣告沒收，如全部或一部不能沒收
    時，以其財產抵償之。至張紋綾為警查扣向被告購買尚未使
    用完畢之搖頭丸4 顆，已於張紋綾所犯持有第二級毒品罪中
    經臺灣臺南地方法院以96年簡字第1519號判決宣告沒收銷燬
    確定（見本院前審卷第90頁），本案無庸另行諭知沒收銷燬
    。
貳、無罪部分：
一、公訴意旨略以：被告甲○○基於販賣第二級毒品搖頭丸、第
    三級毒品K他命及一粒眠之犯意，以行動電話0000000000 號
    及0000000000 號為聯絡工具，對外販售MDMA、K他命及一粒
    眠牟利，自民國95年8月間某日起至同年11月某日止，以000
    0000000號行動電話接受張紋綾預約後，以搖頭丸每顆新300
    元、K他命每包600至700 元及一粒眠每顆30元之代價，出售
    予張紋綾約3、4次，再由張紋綾將價款匯入甲○○所有設於
    臺北富邦銀行忠孝分行帳戶（帳號000000000000號），因認
    被告涉有販賣第二級毒品罪嫌。
二、按犯罪事實應依證據認定之，無證據不得認定犯罪事實，又
    不能證明被告犯罪者應諭知無罪之判決，刑事訴訟法第 154
    條第2項、第301 條第1項分別定有明文。次按刑事訴訟法所
    謂認定犯罪事實之證據，係指足以認定被告確有犯罪行為之
    積極證據而言，該項證據自須適合於被告犯罪事實之認定，
    始得採為斷罪資料。如未能發現相當證據，或證據不足以證
    明，自不能以推測或擬制之方法，以為裁判基礎。又刑事訴
    訟上證明之資料，無論其為直接或間接之證據，均須達於一
    般之人均不致有所懷疑，而得確信其為真實之程度，始得據
    為有罪之認定，若其關於被告是否犯罪之證明未能達此程度
    ，而有合理性懷疑之存在，致使無從形成有罪之確信，根據
    「罪證有疑，利於被告」之證據法則，即不得遽為不利於被
    告之認定（最高法院29年度上字第3105號、40年度臺上字第
    86號及76年度臺上字第4986號判例參照）。另按施用毒品者
    ，其所稱向某人購買之供述，須補強證據以擔保其供述之真
    實性。良以施用毒品者其供述之憑信性本不及於一般人，況
    施用毒品者其供出來源，因而破獲者，法律復規定得減輕其
    刑，其有為偵查機關誘導、或為邀輕典而為不實之陳述之可
    能，其供述之真實性自有合理之懷疑。是施用毒品者關於其
    向某人購買毒品之供述，必須補強證據佐證，以擔保其供述
    之真實性，俾貫澈刑事訴訟無罪推定及嚴格證明之基本原則
    。而茲所謂補強證據，指其他有關證明施用毒品者之關於毒
    品交易之供述真實性之相關證據而言，必須與施用毒品者關
    於毒品交易之供述，具有相當程度之關連性，而足使一般人
    對施用毒品者關於毒品交易之供述，並無合理之懷疑存在，
    而得確信其為真實，始足當之（最高法院94年度臺上字第20
    33號判決意旨參照）。
三、公訴意旨認被告涉有毒品危害防制條例第4條第2項之販賣第
    二級毒品及第4條第3項之販賣第三級毒品之罪嫌，係以被告
    之供述、證人張紋綾之證述，扣案物及內政部警政署刑事警
    察局之鑑定書，與行動電話門號之申用人基本資料及通訊監
    察譯文等為其主要論據。惟訊據被告堅詞否認有上開販賣毒
    品之犯行，並辯稱：伊沒有販賣毒品給張紋綾，伊曾於92、
    93年間借錢給張紋綾，張紋綾95年匯款到伊帳戶是要還先前
    之借款云云。經查：
  (一)證人張紋綾雖於95年12月28日警詢時陳稱：「（由何時開始
    向『甲○○』購買毒品？共幾次？）我於95年8 月份起向甲
    ○○購買毒品的，共購買4、5次，都是累積一小筆錢之後，
    領薪水時才匯給他」云云（見偵卷第19頁至第20頁），然於
    偵查中則證稱：「（對於95年12月28日在臺南市警察局刑警
    大隊製作之筆錄證稱：「（有無利用上開銀行帳戶進行轉帳
    ？何時地以何法？何因？）95年10月或11月左右在臺南的郵
    局的金融卡利用ATM轉帳，我轉過3次，金額大概是一次1 萬
    元或1萬多元，總共4 萬多元。我在每個月5日、20日領薪水
    過後有空的時候就去，這3 次是因為我之前在臺北謮書租房
    子有跟被告借錢，因為我一個人上臺北，共欠被告4、5萬元
    」、「（既然是欠款，何因提供給臺南市刑警大隊並於筆錄
    稱是匯款給藥頭甲○○的帳號？）我當時很緊張亂講的」、
    『……我從95年8 月份起向甲○○購買毒品的，共買過4、5
    次，都是累積一小筆錢後，領薪水時才匯給他』等情，是否
    實在？）警察問我的時候我就這樣回答，我不知道自己在講
    什麼」等語（見偵卷第165頁至第166頁），又於原審審理時
    證稱：「（匯款是向被告購買毒品而匯款給被告？）不是」
    、「（你有無向被告買過毒品？）沒有」、「（你不是向被
    告購買，為何於臺南市刑警大隊詢問時說是向被告買的？）
    因為緊張，且他又向我催討錢」、「（所以你在臺南市刑警
    大隊所講的向被告購買毒品不是事實？）不是事實」、「（
    《銀行帳戶》000000000000數字的意義為何？）是我要還錢
    給甲○○的帳戶」等語（見原審卷第157頁至第158頁），顯
    見證人張紋綾之證述前後齟齬，難謂無瑕疵。是被告有無於
    95年8 月間某日起至95年11月某日止，販賣安非他命等毒品
    予張紋綾約3、4次，再由張紋綾將價款匯入甲○○所有設於
    臺北富邦銀行忠孝分行帳戶（帳號000000000000號）等情，
    已有疑義。
  (二)再證據之證明力，雖由法官評價，然心證之形成，由來於經
    嚴格證明之證據資料之推理作用，通常有賴數個互補性之證
    據始足以形成確信心證，單憑一個證據則較難獲得正確之心
    證。尤其具有對向性關係之單一證據，如毒品交易之買賣雙
    方，買方或為獲邀減刑寬典，不免有作利己損人之不實供述
    之虞。此種虛偽危險性較大之被告以外之人所為之陳述，為
    避免其嫁禍他人，藉以發見實體有數個以上，各個犯罪事實
    彼此互不相屬，故均須有補強證據，不得籠統為同一之觀察
    。查細觀上開帳戶之對帳單資料，證人張紋綾先後於95年11
    16日、25日依序匯款1萬元、1萬7000元二筆款項予被告（見
    偵卷第52頁），如果均無訛，張紋綾僅於上載時間為二次之
    匯款，與起訴意旨所稱「出售予張女約3、4次」（扣除95年
    12月中旬某日該次）已有不符，況上揭對帳單縱能說明證人
    張紋綾有匯款之事實，但起訴意旨並未將每次被告販賣毒品
    之種類、數量及金額詳載明，且證人張紋綾匯款逾購毒價額
    之款項與被告之販毒究有如何之關連性？檢察官並未舉證以
    實其說。是在無其他補強證據可資佐證證人張紋綾於警詢時
    之陳述具有較可信之特別情況，難信其於警詢時之陳述為真
    ，尚難遽採不利於被告之認定。
四、綜上所述，檢察官所舉證據，經本院逐一剖析，相互參酌，
    尚不足以積極證明此部分被告有何販賣第二級毒品及第三級
    毒品犯行，本院無從形成被告有罪之心證。原審未詳勾稽，
    遽對被告予以論罪科刑，容有未洽。被告上訴否認此部分犯
    罪，而指摘原判決不當，為有理由，自應由本院將原判決此
    部分予以撤銷，改諭知被告無罪之判決。
據上論斷，應依刑事訴訟法369條第1項前段、第364條、第299條
第1項前段、第301 條第1項，修正前毒品危害防制條例第4條第2
項、第3項、第18條第1項前段、第19條第1項，刑法第11條、第2
條第1項前段、第55條、第38條第1項第1款，判決如主文。
本案經檢察官楊秀琴到庭執行職務。
中    華    民    國    99    年    10    月    26    日
                  刑事第二十庭審判長法  官  楊貴雄
                                    法  官  許必奇
                                    法  官  周明鴻
以上正本證明與原本無異。
如不服本判決，應於收受送達後10日內向本院提出上訴書狀，其
未敘述上訴之理由者並得於提起上訴後10日內向本院補提理由書
（均須按他造當事人之人數附繕本）「切勿逕送上級法院」。
                                    書記官  郭彥琪
中    華    民    國    99    年    10    月    26    日
附錄：本案論罪科刑法條全文
修正前毒品危害防制條例第4條
製造、運輸、販賣第一級毒品者，處死刑或無期徒刑；處無期徒
刑者，得併科新臺幣1千萬元以下罰金。
製造、運輸、販賣第二級毒品者，處無期徒刑或7年以上有期徒
刑，得併科新臺幣7百萬元以下罰金。
製造、運輸、販賣第三級毒品者，處5年以上有期徒刑，得併科
新臺幣5百萬元以下罰金。
製造、運輸、販賣第四級毒品者，處3年以上10年以下有期徒刑
，得併科新臺幣3百萬元以下罰金。
製造、運輸、販賣專供製造或施用毒品之器具者，處1年以上7年
以下有期徒刑，得併科新臺幣1百萬元以下罰金。
前五項之未遂犯罰之。

司法院資訊處製作；財團法人民間司法改革基金會備份。
